【裁判字號】    98,訴,940
【裁判日期】    981123
【裁判案由】    毒品危害防制條例
【裁判全文】
臺灣基隆地方法院刑事判決               98年度訴字第940號
公  訴  人  臺灣基隆地方法院檢察署檢察官
被      告  丙○○（原名楊彥騰.
指定辯護人  陳宜君律師
上列被告因違反毒品危害防制條例案件，經檢察官提起公訴（98
年度偵字第509號），本院判決如下：
    主  文
丙○○轉讓第三級毒品，處有期徒刑陸月，如易科罰金，以新臺
幣壹仟元折算壹日。扣案之ＳＯＮＹ  ＥＲＩＣＳＳＯＮ牌行動
電話壹具（含門號0000000000號ＳＩＭ卡壹枚）沒收
，未扣案之轉讓第三級毒品所得新臺幣貳仟元沒收，如全部或一
部不能沒收時，以其財產抵償之。
    事  實
一、丙○○（原名楊彥騰）明知愷他命係屬毒品危害防制條例所
    管制之毒品，依法不得轉讓，其於民國97年12月底某日（即
    98年1 月3 日凌晨0 時許往前回溯約1 週），在其所經營址
    設基隆市○○區○○路95號1 樓「靚車專業汽車美容」店內
    ，受友人乙○○之託，收受乙○○所交付之新臺幣（下同）
    2000元，並應允設法為乙○○取得愷他命後，旋基於轉讓第
    三級毒品愷他命之犯意，於98年1 月2 日晚上，以其所有SO
    NY ERICSSON 牌行動電話1 具（內搭門號0000000000號 SIM
    卡1 枚）為聯絡工具，聯絡乙○○後，隨即於翌日（3 日）
    凌晨0 時許，利用其店內某不知情之員工，將價值2000元之
    愷他命1 包轉讓予乙○○。嗣因員警經由通訊監察獲悉上開
    情資，於98年1 月20日下午3 時許，持本院核發之搜索票，
    至丙○○位於基隆市○○區○○路85巷12號17樓之2 住處內
    搜索查獲，扣得前揭SONY ERICSSON 牌行動電話1 具（含門
    號0000000000號SIM 卡1 枚），及與本案無關之另1 具行動
    電話（含門號0000000000號SIM 卡1 枚）、Ｋ盤1 組，員警
    另至上揭「靚車專業汽車美容」店內，扣得與本案無關之電
    子磅秤3 臺、分裝袋156 個、吸管1 支、Ｋ盤1 組。
二、案經臺北市政府警察局大同分局移請臺灣基隆地方法院檢察
    署檢察官偵查起訴。
    理  由
一、證據能力之認定：
  (一)按被告以外之人於審判外之言詞或書面陳述，除法律有規定
    者外，不得作為證據，刑事訴訟法第159 條第1 項定有明文
    。查證人乙○○於警詢中經司法警察詢問後所為之證述，係
    被告丙○○以外之人於審判外之陳述，且經被告暨辯護人於
    準備程序中明示不同意作為證據，而檢察官並未證明該證人
    於警詢中之陳述具有何等較可信之特別情況，不符合刑事訴
    訟法第159 條之2 例外得作為證據之規定，自無法回復其證
    據能力。
  (二)又以下所引用具傳聞證據性質之供述證據，除證人乙○○、
    何文賢於偵查中向檢察官所為之陳述，業經具結且無顯不可
    信之情形存在，依刑事訴訟法第159 條之1 第2 項規定，具
    備證據能力外；證人何文賢於警詢中所為之陳述，因檢察官
    、被告及辯護人於本案言詞辯論終結前，均未爭執其證據能
    力，本院審酌前開證據之作成或取得狀況，並無非法或不當
    取證之情事，且亦無顯不可信之情況，復經本院於審判期日
    就上開證據依法進行調查、辯論，依刑事訴訟法第159 條之
    5 規定，均具有證據能力。
  (三)卷附各項書證及扣案物證，均非屬傳聞證據，其取得復未違
    反法定程序，檢察官、被告及辯護人於本案言詞辯論終結前
    ，均未爭執其證據能力，依刑事訴訟法第158 條之4 規定之
    反面解釋，亦均得作為證據。
二、訊據被告並不否認有經由店內員工轉交愷他命予乙○○等情
    事，惟辯稱：伊承認有幫乙○○買愷他命，但不知道這樣會
    構成犯罪云云（本院卷第64頁）。辯護人則為被告辯護：被
    告僅係幫助乙○○購買愷他命，法律並未處罰購買愷他命之
    行為，故幫助購買愷他命亦不構成犯罪云云。經查：
  (一)上揭被告以原價轉讓愷他命予證人乙○○之事實，業據被告
    於本院準備程序中供稱：伊曾有吸食愷他命之習慣，乙○○
    在聊天中得知伊有在吸食愷他命，就託伊幫他買，乙○○給
    伊1 萬元，伊後來幫乙○○向綽號「佳強」之人買了5 包愷
    他命，每包2000元，之後就放在店裡，等乙○○來伊店裡時
    ，由店內員工轉交予乙○○等語（本院卷第17頁）；於本院
    審理中復供稱：伊收受乙○○的1 萬元，距離伊交付愷他命
    的時間，大約是1 週，所以是在98年1 月3 日前1 星期左右
    ，地點是在洗車店裡。乙○○說那個人如果有來賣愷他命的
    話，請伊幫忙買，然後就拿1 萬元給伊，伊當時有跟乙○○
    說每包是2000元等語（本院卷第62至63頁）。
  (二)證人乙○○於偵查中證稱：伊有時會去被告的洗車店聊天，
    伊離開時請被告下次幫伊留2000元愷他命給伊。錢都是先拿
    給被告，請被告幫伊留愷他命下來。一次是97年11月或12月
    ，一次是98年1 月份。兩次都是洗車行的小弟把愷他命拿給
    伊。98年1 月那次，伊拿1 萬元給被告，裡頭有2000元是託
    被告買愷他命的錢，其餘是伊因職棒簽賭欠被告的錢等語（
    98年度偵字第509 號卷第104 至105 頁）；於審理中復證稱
    ：伊與被告是朋友，常常去被告的店裡聊天，有請被告下次
    要買愷他命時，順便幫伊帶。伊有先付錢給被告，付了2000
    元，加上欠被告簽賭的錢，總共1 萬元。98年1 月3 日是凌
    晨0 至1 點之間到洗車行，是伊先打電話給被告，被告叫伊
    過去向小弟拿，拿到1 包愷他命等語（本院卷第50至54頁）
    。將被告之供詞與證人乙○○之證言相互比對結果，兩人所
    述內容雖有些許出入，然而，關於證人乙○○的確曾委託被
    告代為購入愷他命，且交付現金予被告，被告隨後於98年 1
    月3 日透過其店內員工轉交愷他命予證人乙○○等情事，互
    核則屬相符，足徵被告確有轉讓愷他命予證人乙○○。
  (三)細觀卷附通訊監察譯文，被告持用之行動電話門號00000000
    00號與證人乙○○持用之行動電話門號0000000000號，於98
    年1 月2 日晚上10時33分許、同日晚上11時15分許，及於98
    年1 月3 日凌晨1 時35分許，有如下之通話內容（98年度偵
    字第509 號卷第37至38頁）：
    （於98年1 月2 日晚上10時33分許）
    證人：你等一下叫你小弟拿過來。
    被告：我知道，我現在在用了。
    證人：總共多少在算，磅秤要拿來喔。
    被告：好啦。有啦，等一下就過去了。有叫他們過去了。還
          沒弄好啦。
    證人：好。
    （於98年1 月2 日晚上11時15分許）
    證人：你有在店裡嗎？
    被告：等一下要下去。
    證人：我現在要過去了。
    被告：好。
    （於98年1 月3 日凌晨1 時35分許）
    被告：你又吵我。
    證人：我哪有吵你。你磅秤沒拿來啦。
    被告：靠么阿。
    證人：那樣我是要怎樣用啦。
    被告：你是要用什麼，那個都已經分好了，你就一包兩千這
          樣去賣就好了。
    證人：總共一萬給你就對了。
    被告：你儘管一包兩千、一包兩千這樣賣就好了。
    證人：我總共給你一萬就對了。
    細觀上開內容，被告與證人乙○○斯時確係在聯絡關於交付
    愷他命之事宜；於渠等對話內容中，雖可得知證人乙○○確
    實係交付共1 萬元予被告，且有於98年1 月2 日晚上與被告
    以行動電話聯繫後，旋於翌日（3 日）凌晨0 時許，至被告
    所經營之上開店內，自店內員工處取得愷他命之情事，然關
    於「該1 萬元究竟係如被告所述，全數用於取得愷他命，愷
    他命數量為5 包，抑或如證人乙○○所述，僅其中2000元與
    愷他命有關，其餘均為簽賭欠款，愷他命數量為1 包」等情
    ，由上開對話內容尚難明確得知，卷內亦無其他證據足資為
    判斷基礎。本諸「罪疑惟輕」原則，應採最有利於被告之認
    定，而認證人乙○○係以2000元取得1 包愷他命，而非以 1
    萬元取得5 包愷他命，是應認被告經由店內員工轉讓予證人
    乙○○之愷他命數量應為1 包。
  (四)又被告於警詢中曾供稱：乙○○要伊替他購買愷他命，伊買
    到後，放在一個信封袋內，交代店內員工（交代哪一個忘記
    了），待乙○○到店裡時，再轉交給他等語（98年度偵字第
    509 號卷第14頁），於本院準備程序中則供稱：是交由店內
    員工何文賢轉交予乙○○等語（本院卷第17頁），均未提及
    受囑託之員工是否知悉轉交予證人乙○○之物品為愷他命；
    證人何文賢於偵訊中則否認有轉交愷他命之事（98年度偵字
    第509 號卷第85頁）；卷內亦無證據足資證明該受囑託之員
    工於轉交時知悉內容物為愷他命。本諸「罪疑惟輕」原則，
    應認被告係利用其店內某不知情之成年員工，而遂行其轉讓
    愷他命予證人乙○○之犯行。
  (五)被告雖辯稱不知此舉構成犯罪云云，然被告係38歲之成年人
    ，又自營小本生意，依其智識程度、社會歷練，衡情對於政
    府查緝毒品及禁止毒品氾濫之政策，應無不知之理，是其上
    開辯解顯難採信。辯護人雖亦為被告辯護：被告僅係幫助乙
    ○○購買愷他命，不構成犯罪云云。惟查，被告前開所為，
    仍該當於毒品危害防制條例所指之「轉讓」行為，辯護人前
    揭所述顯有誤會。
  (六)綜參上情，足認被告確有於97年12月底某日（即98年1 月 3
    日凌晨0 時許往前回溯約1 週），在其上開店內，收受證人
    乙○○所交付之2000元，且於98年1 月3 日凌晨0 時許，利
    用其店內某不知情之成年員工，將價值2000元之愷他命1 包
    ，以原價轉讓予證人乙○○。被告轉讓愷他命予證人乙○○
    之犯行，洵堪認定。
三、論罪科刑：
  (一)查愷他命係屬毒品危害防制條例所規定之第三級毒品，是核
    被告上開轉讓愷他命之行為，係犯毒品危害防制條例第8 條
    第3 項之轉讓第三級毒品罪。被告係利用不知情之成年員工
    為前揭轉讓行為，乃間接正犯。公訴意旨雖認被告係基於營
    利之意圖為上開交付愷他命予乙○○之行為，應論以毒品危
    害防制條例第4 條第3 項之販賣第三級毒品罪云云。然查，
    被告於歷次供述中，從未曾供稱其有向乙○○賺取差價，而
    由乙○○歷次證言及卷附通訊監察譯文中，亦無法得證被告
    有賺取差價之情事；雖依前揭通訊監察譯文觀之，乙○○購
    入愷他命之目的疑似係為售予他人，然尚無從憑此即認被告
    有自乙○○處賺取差價得利；此外，在被告住處扣得之Ｋ盤
    僅能證明被告有吸食愷他命之事實，證人何文賢於警詢及偵
    訊中尚證稱：在汽車美容店內扣到之Ｋ盤是伊的，其餘物品
    都是客戶陳庭健所有等語（98年度偵字第509 號卷第64至67
    頁、第84至86頁），即難認「靚車專業汽車美容」店內扣得
    之物品與被告有關。而員警在扣案之2 組Ｋ盤上刮下之白色
    粉末2 包經送鑑定結果，雖均檢出愷他命成分，有卷附交通
    部民用航空局航空醫務中心98年2 月13日航藥鑑字第098060
    9 號毒品鑑定書可參（98年度偵字第509 號卷第98頁），亦
    無從佐證被告有營利之意圖。依上開事證，足認被告係收取
    證人乙○○交付之2000元，並將價值2000元之愷他命1 包轉
    讓予證人乙○○，此種以原價轉讓之行為，客觀上並無獲利
    ，是在公訴人未提出其它佐證證明被告確實有賺取差價之情
    形下，本院自無從認定被告係基於營利之意圖而販賣愷他命
    予證人乙○○；惟轉讓與販賣之基本社會事實尚屬同一，爰
    由本院依法變更起訴法條，並於審理中踐行罪名告知（本院
    卷第47頁）。
  (二)爰審酌被告自承亦有吸食愷他命，顯然深知愷他命危害身心
    之情形，竟仍轉讓愷他命予他人，戕害他人健康，助長社會
    不良風氣，兼衡其犯罪手段平和，犯後未坦承全部犯行，暨
    其素行、智識程度、轉讓數量等一切情狀，量處如主文所示
    之刑，並諭知易科罰金之折算標準，以資懲儆。辯護人雖請
    求對被告宣告緩刑云云，惟本院考量轉讓毒品之行為足使毒
    品氾濫於社會，助長其餘不良行為，認不宜宣告緩刑。
  (三)扣案之SONY ERICSSON 牌行動電話1 具（含門號0000000000
    號SIM 卡1 枚），被告自承係伊所有，核屬供上開轉讓犯行
    聯絡所用之物，爰依毒品危害防制條例第19條第1 項前段規
    定，宣告沒收。被告轉讓愷他命所得2000元，乃屬被告因犯
    上開轉讓第三級毒品罪所得之財物，雖未扣案，仍應依毒品
    危害防制條例第19條第1 項前段規定，宣告沒收，如全部或
    一部不能沒收時，以其財產抵償之。在被告住處扣得之另 1
    具行動電話（含門號0000000000號SIM 卡1 枚）及Ｋ盤1 組
    ，雖係被告所有，然無證據證明與本案有關，本院即無從宣
    告沒收，縱令在前揭Ｋ盤刮下之粉末檢出愷他命成分，屬違
    禁物，然因Ｋ盤僅係被告自行施用愷他命所用之物，與轉讓
    行為無關，依從刑附隨於主刑之原則，本院仍無從宣告沒收
    。至於在「靚車專業汽車美容」店內扣得之電子磅秤3 臺、
    分裝袋156 個、吸管1 支、Ｋ盤1 組，被告否認係其所有，
    亦無證據足資證明係屬被告所有且與本案有關，本院亦均無
    從宣告沒收，附此敘明。
據上論斷，應依刑事訴訟法第299 條第1 項前段、第300 條，毒
品危害防制條例第8 條第3 項、第19條第1 項前段，刑法第11條
前段、第41條第1 項前段，判決如主文。
本案經檢察官甲○○到庭執行職務。
中    華    民    國    98    年    11    月    23    日
                  刑事第二庭  審判長法  官  陳志祥
                                    法  官  黃梅淑
                                    法  官  張婷妮
以上正本證明與原本無異。
如不服本判決應於收受送達後10日內向本院提出上訴書狀，並應
敘述具體理由；其未敘述上訴理由者，應於上訴期間屆滿後20日
內向本院補提理由書(均須按他造當事人之人數附繕本)「切勿逕
送上級法院」。
中    華    民    國    98    年    11    月    23    日
                                    書記官  簡羽勤
附錄本案論罪科刑法條：
毒品危害防制條例第8條第3項
轉讓第三級毒品者，處 3 年以下有期徒刑，得併科新臺幣 30
萬元以下罰金。


司法院資訊處製作；財團法人民間司法改革基金會備份。
